【裁判字號】    97,交簡上,35
【裁判日期】    970516
【裁判案由】    過失傷害
【裁判全文】
臺灣臺北地方法院刑事判決            97年度交簡上字第35號
上  訴  人  臺灣臺北地方法院檢察署檢察官
被      告  乙○○
上列上訴人因被告過失傷害案件，不服本院九十七年度交簡字第
一四號判決，中華民國九十七年二月二十九日第一審刑事簡易判
決所為（起訴書案號：九十六年度偵字第二二四九四號），提起
上訴，本院管轄之第二審合議庭判決如下：
    主  文
原判決撤銷。
乙○○因過失傷害人，處拘役拾日，如易科罰金，以新臺幣壹
仟元折算壹日，減為拘役拾伍日，如易科罰金，以新臺幣壹仟元
折算壹日。
    事  實
一、乙○○於民國九十六年一月十七日上午七時二十五分許，騎
    乘車牌號碼ＣＶＧ－七００號之重型機車，沿臺北市○○區
    ○○路由北向南方向行駛，行經中華路一段、桂林路口之行
    人穿越道時，本應注意汽車行經行人穿越道，遇有行人穿越
    時，無論有無交通指揮人員指揮或號誌指示，均應暫停讓行
    人先行通過，而當時情形係日間自然光線、路面鋪設柏油、
    無缺陷、亦無障礙物、視距良好等情況，並無不可注意之情
    ，適甲○○行經該處行人穿越道由西往東方向穿越馬路，詎
    乙○○竟疏未注意暫停讓甲○○先行通過，其所騎乘上開重
    型機車之左側照後鏡撞及甲○○之身體，致甲○○當場倒地
    ，因而受有左側尺骨骨折及右腳踝挫傷等傷害。於同日九時
    許，員警前往現場處理時，乙○○向處理之員警承認肇事自
    首而接受裁判。
二、案經甲○○訴由臺灣臺北地方法院檢察署（下稱臺北地檢署
    ）檢察官偵查起訴，本院受理後，乙○○自白犯罪，經本院
    裁定逕以簡易判決處刑。
    理  由
一、證據之認定：
    上開事實一之部分，業據告訴人甲○○於警詢及檢察官偵訊
    時指述綦詳（臺北地檢署九十六年度他字第二一一五號卷【
    下稱他字卷】第二頁及第十八頁至第二十頁參照），並有道
    路交通事故現場圖一份、交通事故談話紀錄表二份、補充資
    料表一份、調查報告表(一)、(二)各一份及現場照片十張在卷可
    稽（他字卷二二頁至第二六頁及第三十頁至第三四頁參照）
    ，而告訴人確係因本件事故受有左側尺骨骨折及右腳踝挫傷
    等傷害，有國防醫學院三軍總醫院附設民眾診療服務處九十
    六年一月十八日診斷證明書一份在卷足憑（他字卷第十三頁
    參照），是被告乙○○之行為與告訴人所受上開傷害間，自
    有相當因果關係，此情已足認定。且按汽車（包括機器腳踏
    車）行經行人穿越道，遇有行人穿越時，無論有無交通指揮
    人員指揮或號誌指示，均應暫停讓行人先行通過，道路交通
    安全規則第二條第一項第一款及第一百零三第二項定有明文
    。被告為考領駕照之駕駛人，對此自應知悉，而本件復無其
    於肇事時有不能注意之證據，足證被告疏未注意及此，確有
    過失行為，臺北市車輛行車事故鑑定委員會對於本件道路交
    通事故所為之鑑定意見亦同此見解，有臺北市車輛行車事故
    鑑定委員會九十六年十二月十三日出具之北鑑審字第０九六
    三０四三三四００號函檢送之鑑定意見書一份附卷可參（九
    十六年度偵字第二二四九四號卷第六頁至第八頁參照），且
    被告乙○○於本院九十七年四月二十九日審理時對於上開事
    實一之部分亦供承不諱（本院當日審判筆錄參照），是依(一)
    告訴人甲○○之指述、(二)國防醫學院三軍總醫院附設民眾診
    療服務處診斷證明書一份、(三)道路交通事故現場圖一份、(四)
    道路交通事故補充資料表一份、(五)交通事故談話紀錄表二份
    、(六)道路交通事故調查報告表(一)、(二)各一份、(七)現場照片十
    張及(八)臺北市車輛行車事故鑑定委員會鑑定意見書一份等補
    強證據已足資擔保被告所為之上開任意性自白具有相當程度
    之真實性，而得確信被告被告自白之犯罪事實確屬真實，從
    而依刑事訴訟法第一百五十六條第一項及第二項之規定，本
    院自得依被告之自白及該等補強證據認定被告確有為前述過
    失傷害之犯行，本件事證明確，被告之犯行堪以認定。
二、論罪科刑之法律適用：
  (一)核被告乙○○所為，係犯刑法第二百八十四條第一項前段之
    過失傷害罪。
  (二)查被告為汽車（包含機器腳踏車）駕駛人，行經行人穿越道
    不依規定讓行人優先通行，因而致人受傷，依法應負刑事責
    任者，應依道路交通管理處罰條例第八十六條第一項之規定
    ，加重其刑。
  (三)又其於肇事後，俟員警前往現場處理時，被告在場並承認為
    肇事者，有臺北市○○○○○道路交通事故肇事人自首情形
    紀錄表一紙附卷足憑（他字卷第二九頁參照），係對於未發
    覺之犯罪，表示願接受裁判之意，依刑法第六十二條前段自
    首之規定，得減輕其刑。並依法先加後減。
  (四)原審以被告上述犯行事證明確，予以論罪科刑，固非無見，
    但查：
  1.按事實審法院若未斟酌刑法第五十七條各款所列情狀而為量
    刑，當有違法可指（最高法院七十二年台上字第六六九六號
    判例意旨參照），而本件被告犯行既已造成告訴人身體之一
    定程度傷害，影響告訴人之平日生活作息，並因此支出金錢
    醫治，損失非輕，原審未審酌及此，僅以被告坦承犯行之犯
    後態度等相關情狀，諭知所量之較輕刑度，縱在法定刑範圍
    量處，仍有不當之處。
  2.原審疏未認定被告有自首之情形，而未依刑法第六十二條前
    段減輕其刑，亦有未洽。是檢察官上訴不服原審判決，認量
    刑太輕部分，應有理由，且原判決既有上開可議之處，自應
    由本院予以撤銷改判。爰審酌被告並無前科，有臺灣高等法
    院被告全國前案紀錄一紙在卷可佐，素行良好，其本件過失
    之情形、造成告訴人傷害之程度，而犯罪後雖能坦承為肇事
    之人並自首，惟尚未能與被害人達成民事和解等一切情狀，
    量處如主文第二項所示之刑，並諭知易科罰金之折算標準。
  (五)查被告犯罪之時間，係在九十六年四月二十四日以前，所犯
    符合中華民國九十六年罪犯減刑條例第二條所定之減刑條件
    ，應依該減刑條例第二條第一項第三款之規定，減其宣告刑
    二分之一，故減為拘役十五日，並諭知易科罰金之折算標準
    。
據上論斷，應依刑事訴訟法第四百五十五條之一第一項、第三項
、第三百六十九條第一項前段、第三百六十四條、第二百九十九
條第一項前段，道路交通管理處罰條例第八十六條第一項，刑法
第十一條前段、第二百八十四條第一項前段、第六十二條前段、
第四十一條第一項前段，刑法施行法第一條之一，中華民國九十
六年罪犯減刑條例第二條第一項第三款、第七條、第九條，判決
如主文。
本案經檢察官呂俊儒到庭執行職務。
中    華    民    國    97    年    5     月    16    日
                  刑事第九庭審判長法  官  林怡秀
                                  法  官  葉珊谷
                                  法  官  徐淑芬
本件正本證明與原本無異。
本件不得上訴。
中    華    民    國    97    年    5     月    16    日
                                  書記官  張汝琪
附錄本案論罪科刑法條全文：
中華民國刑法第二百八十四條
因過失傷害人者，處六月以下有期徒刑、拘役或五百元以下罰金
，致重傷者，處一年以下有期徒刑、拘役或五百元以下罰金。
從事業務之人，因業務上之過失傷害人者，處一年以下有期徒刑
、拘役或一千元以下罰金，致重傷者，處三年以下有期徒刑、拘
役或二千元以下罰金。


司法院資訊處製作；財團法人民間司法改革基金會備份。
